臺灣嘉義地方法院刑事判決
111年度易字第106號
公  訴  人  臺灣嘉義地方檢察署檢察官
被      告  薛富元

上列被告因妨害秩序案件，經檢察官提起公訴（110年度偵字第1
1170號），本院判決如下：
    主  文
丙○○犯恐嚇公眾罪，處有期徒刑參月，如易科罰金，以新臺幣壹
仟元折算壹日。
    事  實
一、丙○○於民國110年11月30日上午10時1分，在嘉義縣水上鄉之
    台鐵水上站購買水上至高雄之車票，並自水上站搭乘台鐵31
    67號車次區間車欲前往高雄站，於同日上午10時13分抵達南
    靖站前未久時，基於恐嚇公眾之犯意，在該區間列車南4車
    廂內，對乘客大聲嚷嚷稱「我要殺人」等語，而以此加害生
    命、身體之事恐嚇公眾，使乘客聽聞後心生畏懼，於該列車
    停靠南靖站後旋即下車走避，並告知列車長乙○○、南靖站副
    站長甲○○，乙○○立刻疏散乘客、停駛列車，致生危害於公安
    。嗣甲○○報警處理，始悉上情。
二、案經內政部警政署鐵路警察局高雄分局報告臺灣嘉義地方檢
    察署檢察官偵查起訴。
    理  由
一、本案所引用之供述證據，檢察官及被告丙○○均同意有證據能
    力（見本院易字卷第32至33頁），本院審酌該等供述證據作
    成時情況，並無違法取證之瑕疵，與待證事實均具有關聯，
    以之作為證據應屬適當。又本案所引用之非供述證據，均與
    本件事實具有自然關聯性，且無證據證明係公務員違背法定
    程序所取得，是後述所引用之供述及非供述證據均有證據能
    力，先予敘明。
二、訊據被告固承認有於上開時間、地點搭乘台鐵3167號車次區
    間車欲前往高雄站，惟矢口否認有何恐嚇公眾之犯行，辯稱
    ：抵達南靖站之前，因為有個婦人一直吵，其就罵「幹你娘
    膣屄（台語）」，並沒有說「我要殺人」等語。經查：
  ㈠被告於110年11月30日上午10時1分，在台鐵水上站購買水上
    至高雄之車票，並自水上站搭乘台鐵3167號車次區間車欲前
    往高雄站等情，業經被告於警詢及本院審理時均坦承（見鐵
    警高分偵字第1100006683號卷【下稱警卷】第3至4頁，本院
    易字卷第31頁），並有車票在卷可稽（見警卷第10頁），是
    此部分之事實，首堪認定。
  ㈡證人乙○○於警詢、偵訊及本院審理時均一致證稱：其於110年
    11月30日擔任3167號車次區間車的列車長，這班列車抵達南
    靖站時，其在北1車車廂打開車門到月台，看到有一名女性
    乘客從南4車廂朝其跑來，表情、語氣很緊張，對其說「列
    車長，那一節車廂有一個男的情緒不穩定，在那邊喊說我要
    殺人、我要殺人」，手指著南4車廂，其便跟著該名女性乘
    客過去看，其抵達南4車廂時，有一名男性乘客跟其指認被
    告就是剛剛喊說要殺人的人，並且說「他剛剛很可怕」、「
    列車長你要小心一點，剛剛他很激動」，另外其前往南4車
    廂途中，有一名年長女性乘客對其說「剛剛被嚇到」、「剛
    剛那個人喊說要殺人，好可怕」，然後就跑到月台上等。其
    抵達南4車廂時看到被告坐在椅子上，嘴巴唸唸有詞，但沒
    有聽到被告在說什麼，有2、3名乘客走避到月台上面等，其
    請南4車廂的乘客先移動到其他車廂，可是就有乘客不敢搭
    ，其向南靖站副站長甲○○通報這件事，甲○○說要報警。甲○○
    用無線電告知其，要求其廣播稱列車故障，要全體乘客下車
    轉乘下一班車，其使用廣播後，乘客都下車，有名乘客直接
    不搭車離開，其有看到乘客被嚇到的表情，被告並未下車，
    直到鐵路警察抵達時仍在車上等語（見警卷第14至16頁，11
    0年度偵字第11170號卷【下稱偵字卷】第64至65頁，本院易
    字卷第56至62頁），核與證人甲○○於警詢、偵訊及本院審理
    時證稱：其於110年11月30日上午在南靖站值班，其擔任副
    站長，平常負責賣票，110年11月30日上午3167號車次區間
    車已經到開車時間，卻沒有開車，月台有騷動，有一位大概
    半小時前向其購買要前往永康的女性乘客，理應要搭乘3167
    號車次區間車，卻站在南4車廂前不上車，其便請列車長帶
    該名女性乘客上車，但列車長沒有回應，開車時間已過，該
    名女性乘客仍然沒有上車，並在月台上對其比刎頸、雙手打
    叉的動作，其不知道該名女性乘客是什麼意思，後來該名女
    性乘客跑回到剪票口處，其問為何不上車，該名女性乘客說
    車上有人揚言說要殺人，並說不敢坐車，要請先生來載。後
    來又有一名女性乘客也跑到剪票口處對其說同樣的事情，並
    且有跟其說該名說要殺人的人是男性、長的高高壯壯的，其
    有跟這兩名女性乘客確認揚言要殺人的乘客並未下車，仍坐
    在南4車廂內，月台上陸陸續續有10幾個乘客下車走到月台
    上，約有3、4名乘客都不敢再坐車直接離開車站，其趕緊通
    報鐵路警察處理，並以無線電告知乙○○，請乙○○廣播說列車
    故障，請乘客轉乘下一班南下列車，先疏散乘客確保安全等
    語（見警卷第20至22頁，偵字卷第65至66頁，本院易字卷第
    64至66、68至71頁）相符，觀諸證人乙○○、甲○○上開證述內
    容，就其等聽聞乘客轉述被告在車廂內揚言要殺人此等重要
    事項，所為證詞具體明確，前後一致，當非虛妄之詞，復以
    乙○○、甲○○均為台鐵之員工，與被告素不相識，又無任何怨
    隙，應無羅織證詞誣陷被告之必要，是乙○○、甲○○上開證述
    內容，應堪採信。
  ㈢又於110年11月30日上午10時18分時，有名女性乘客站在月台
    上對著剪票口處擺出刎頸之手勢，於同日上午10時27分時，
    3167號車次區間車上之乘客陸續下車，員警抵達時，被告坐
    在3167號車次區間車之南4車廂內，由員警帶下車等情，有
    監視錄影器翻拍照片、現場照片等件在卷可稽（見警卷第25
    至28頁），此與證人甲○○上開於警詢、偵訊及本院審理時證
    稱有名原本要前往永康的女性乘客站在月台上對其比出刎頸
    手勢等情（見警卷第21頁，偵字卷第65至66頁，本院易字卷
    第65頁）、證人乙○○上開於警詢、偵訊及本院審理時證稱其
    前往南4車廂察看後有廣播疏散3167號車次區間車上乘客，
    乘客告知其被告即為揚言要殺人之人，被告待在列車上直到
    鐵路警察抵達為止等情（見警卷第15頁，偵字卷第64至65頁
    ，本院易字卷第58至59頁）均可相互勾稽，益徵證人乙○○、
    甲○○前揭證述內容，應與事實相符，則3167號車次區間車於
    110年11月30日上午10時13分抵達南靖站後，有多名乘客向
    乙○○、甲○○表示被告於該列車南4車廂上揚言稱「我要殺人
    」，接著乙○○疏散乘客，有名女性乘客站在月台上對甲○○比
    出刎頸手勢，並有數名乘客不願繼續搭乘火車逕從南靖站離
    去等節，當可認定。而女性乘客於月台向甲○○比出刎頸手勢
    、數名乘客不願繼續搭車直接離站等情，核與乘客聽聞車廂
    內有人揚言稱要殺人後之反應相符，且確實有多名乘客於抵
    達南靖站後立即一致向乙○○、甲○○反應被告在南4車廂上有
    稱「我要殺人」等語，由上開各節，堪認被告確實有於3167
    號車次區間車抵達南靖站前未久，在南4車廂上大聲嚷嚷稱
    「我要殺人」等情無訛。被告空言辯稱其並未說要殺人等情
    ，與前揭本院認定之事實不符，尚非可採。
  ㈣綜上所述，本案事證明確，被告之犯行堪可認定，應依法論
    科。
三、論罪科刑：
  ㈠恐嚇公眾罪，僅以行為人有以加害生命、身體、財產之事恐
    嚇公眾之行為，致使公眾中有人心生畏懼，公安秩序因之受
    到騷擾不安，即與本罪該當；換言之，行為人若主觀上對於
    其以加害生命、身體、財產之恐嚇內容恐嚇特定或不特定多
    數人，將足以威脅公眾安全之事實，有所認識，復決意而對
    公眾為恐嚇行為，致發生公安上之危險，即已成立本罪。至
    於行為人主觀上有無進一步實現加害內容之意圖或決意，或
    公眾安全是否已經發生實害，則非所問。經查，被告於車廂
    內稱「我要殺人」等語，顯有表明加害車廂內不特定之人生
    命、身體安全之意，且確有數名乘客因而不敢繼續搭乘火車
    ，逕自離站，業如前述，足認被告之行為，已使乘客聽聞後
    心生畏懼，擾亂公眾安全甚明。
  ㈡是核被告所為，係犯刑法第151條之恐嚇公眾罪。
  ㈢爰以行為人之責任為基礎，審酌被告於台鐵車廂內對乘客喊
    稱「我要殺人」，使乘客於聽聞後心生畏懼，且被告係於列
    車行走時之密閉空間內為之，益增乘客之恐懼感，對社會秩
    序及公眾安全造成危害，所為實屬不該，兼衡被告恐嚇公眾
    之方式係以言詞為之、恐嚇之言詞內容及其潛在危險程度、
    否認犯行之態度、於本院審理時自承高職畢業、未婚、目前
    從事快遞工作之智識程度與生活狀況（見本院易字卷第54頁
    ）及其前科素行等一切情狀，量處如主文所示之刑，並諭知
    易科罰金之折算標準，以示懲儆。
據上論斷，應依刑事訴訟法第299條第1項前段，判決如主文。
本案經檢察官詹喬偉提起公訴，檢察官徐鈺婷到庭執行職務。
中　　華　　民　　國　　111 　年　　8 　　月　　10　　日
　　　　　　　　　刑事第六庭  法　官　官怡臻
以上正本證明與原本無異。
如不服本判決應於收受判決後20日內向本院提出上訴書狀，並應
敘述具體理由；其未敘述上訴理由者，應於上訴期間屆滿後20日
內向本院補提理由書（均須附繕本）「切勿逕送上級法院」。
中　　華　　民　　國　　111 　年　　8 　　月　　10　　日
                              書記官  李彥廷
附錄本案論罪科刑法條：
中華民國刑法第151 條
以加害生命、身體、財產之事恐嚇公眾，致生危害於公安者，處
2 年以下有期徒刑。